臺灣高雄地方法院刑事判決　　　　　　　　　　　　九十一年度訴緝字第一二五號
　　公　訴　人　臺灣高雄地方法院檢察署檢察官
　　被　　　告　甲○○
右列被告因常業詐欺等案件，經檢察官提起公訴（九十一年度偵緝字第一二五號），
因被告逃匿經本院通緝後緝獲，本院判決如左：
    主  文
甲○○無罪。
    理  由
一、公訴意旨略以：被告甲○○於民國八十八年間五月間，循中華日報分類廣告所載
    電話0000000000號電話，與佯稱「廣安國際機構」、「香港日華集團
    」、「霸菱產業投資國際財團」、「香港大豐國際企業財團」、「新亞國際事業
    機構」、「金寶昌產業投信國際機構」、「百樂門國際開發機構」等名義之「刮
    刮樂」詐騙集團中某自稱姓蘇之成年男子聯絡，被告甲○○明知收購者收購人頭
    帳戶係為供詐欺犯罪所用，竟仍基於幫助該收購者常業詐欺之犯意，在不詳地點
    ，以新台幣（下同）四千元之代價，將其局號為0000000號、帳號為00
    00000號之郵局帳戶出售予該蘇姓男子使用。該詐騙集團成員即自八十八年
    六月間起，共同基於常業詐欺之犯意聯絡，佯以「廣安國際機構」、「香港日華
    集團」、「霸菱產業投資國際財團」、「香港大豐國際企業財團」、「新亞國際
    事業機構」、「金寶昌產業投信國際機構、「百樂門國際開發機構」名義，印製
    「刮刮樂」之廣告宣傳單及彩券，送至曾素美、盧玲如、陳玫瑰、張桂雲、賴琪
    蓉、李惠慈、白玉貞、姚美華、劉銀妹、林鶯桃、翁秀雲、吳楨櫻、沈俞安、黃
    玉珠、黃秀美、蔡東家、王秀蓮、宋小茵、陳俊安、易梅貞、楊雅萍、陳瑀嫻、
    郭金月、顏美珍、許淑慧、黎光翔、林秋紅、賴麗卿、李貴妹、王娟、鄭正中、
    馮海塗、賴崇銘、史玉璽、陳文雄、彭文郁等人家中，使曾素美等人陷於錯誤，
    認為已刮中彩金而分別依該宣傳單上之電話與該集團成員聯絡，該集團成員即以
    假名向曾素美等人佯稱確已刮中彩金，然欲領取須先匯寄稅金、入會費等至指定
    之郵局或銀行帳戶，嗣詐騙得逞後，旋再以須購買渠等投資機構股份或需繳交操
    盤下注金或中獎佣金等理由，繼續向曾素美等人詐騙，至曾素美等人察覺有異停
    止匯款始行罷手，因認被告甲○○涉犯刑法第三百四十條常業詐欺罪之幫助犯嫌
    。
二、按犯罪事實應依證據認定之，無證據不得推定其犯罪事實；又不能證明被告犯罪
    ，應諭知無罪之判決。刑事訴訟法第一百五十四條及第三百零一條分別定有明文
    。又按刑事訴訟法上所謂認定犯罪事實之證據，係指足以認定被告確有犯罪行為
    之積極證據而言，如未能發現相當證據或證據不足以證明，自不能以推測或擬制
    之方法，以為裁判基礎，最高法院二十九年上字第三一０五號及四十年台上字第
    八十六號分別著有判例；而認定不利於被告之事實，須依積極證據，苟積極證據
    不足為不利被告之認定時，即應為有利於被告之認定，更不必有何有利之證據，
    亦有最高法院三十年上字第八一六號判例可資參照。若證據資料在經驗科學上或
    論理法則上尚有對被告較為有利之存疑，而無從依其他客觀方法排除此項合理之
    可疑，即不得以此資料作為斷罪之基礎，且刑事訴訟制度受「倘有懷疑，則從被
    告之利益為解釋」、「被告應被推定為無罪」之原則所支配，故得為訴訟上之證
    明者，無論為直接或間接證據，須客觀上於一般人均不致有所懷疑而達於確信之
    程度者，始可據為有罪之認定，倘其證明尚未達於「確信」之程度，而有合理可
    疑存在時，即難據以為被告不利認定，換言之，在法律判斷上，即不能為被告有
    罪之認定。
三、按刑法上之幫助犯，以正犯已經犯罪為構成要件，故幫助犯無獨立性，如無他人
    犯罪行為之存在，幫助犯即無由成立，最高法院六十年度台上字第二一五九號判
    例明揭斯旨，經查：告訴人曾素美、盧玲如、陳玫瑰、張桂雲、賴琪蓉、李惠慈
    、白玉貞、姚美華、劉銀妹、林鶯桃、翁秀雲、吳楨櫻、沈俞安、黃玉珠、黃秀
    美、蔡東家、王秀蓮、宋小茵、陳俊安、易梅貞、楊雅萍、陳瑀嫻、郭金月、顏
    美珍、許淑慧、黎光翔、林秋紅、賴麗卿、李貴妹、王娟、鄭正中、馮海塗、賴
    崇銘、史玉璽、陳文雄、彭文郁係分別依刮刮樂集團成員之指示，而將款項匯入
    李有義、王小梅、李昆輝、黃耀聖、黃雅慧、黃秀麗、黃啟靖、陳威仁、方信和
    、陳美英、黃慧萍、陳重光、羅雪鳳、林怡君、方振國、朱偉全、柯麗美、劉建
    佑、葉源來、吳添成、林順彬、王裕榮、戴維忠、吳中偉、吳雅婷、李忠和、趙
    國林、盧國唐、趙坤山、黃文賢、陳乃銘、郭清泉、彭貴陽、林文章、呂俊宏、
    吳敏華、張玫玲、蔡俊安、楊鎮彰、李志明、廖偉超、蘇盟欽、林建鴻、曹國志
    、陳昭男、黃熙峰、王頌揚、楊加益、張仕華、葉漏明、李美玲、同案被告余讚
    勳、王永禎、林奇昌、李東洲、陳競雄、江聰盛、劉厚邦之郵局帳戶等情，已分
    據告訴人曾素美等指訴綦詳，並有刮刮樂宣傳單、中獎彩券及郵政國內匯款執據
    附卷可稽，是刮刮樂集團成員並未以被告甲○○之郵局帳戶作為詐騙告訴人曾素
    美等人之工具一節，應堪認定，又被告甲○○與其他同案被告唐錦章、劉厚邦、
    唐守義、陳競雄、江聰盛、甲○○、戴志昇、陳柏村、王永禎、林奇昌、李東洲
    、張靖彬、陳美如、余讚勳、林聖峰、林吳沛漣、梁蕙蘭、李秋良等均係各自與
    收購帳戶者聯絡一節，分別為其等於警訊陳明在卷，則其彼此間亦難認有何犯意
    聯絡可言，本院又查無其他證據足證刮刮樂集團已使用被告甲○○之郵局帳戶為
    詐騙其他不特定人匯款之犯行，則揆之前揭法條、判例意旨及說明，依法自應為
    被告無罪之諭知。
據上論斷，應依刑事訴訟法第三百零一條第一項前段，判決如主文。
中      華      民      國    九十一    年      八      月      五      日
                                  臺灣高雄地方法院刑事第一庭
    法  官  黃悅璇
右正本證明與原本無異。
如不服本判決，應於判決送達後十日內，向本院提出上訴狀。
                                      書記官  沈  蘊
中    華    民    國      九十一      年      八      月      六      日
